臺灣高雄地方法院刑事判決
110年度審易字第889號
公  訴  人  臺灣高雄地方檢察署檢察官
被      告  范和強


上列被告因竊盜案件，經檢察官提起公訴（110年度偵字第9264
號、110年度偵字第9693號），本院判決如下：
    主  文
范和強犯竊盜罪，處有期徒刑貳月，如易科罰金，以新臺幣壹仟
元折算壹日；又犯竊盜罪，處有期徒刑參月，如易科罰金，以新
臺幣壹仟元折算壹日。未扣案之車牌號碼000-0000號重型機車壹
輛沒收，於全部或一部不能沒收或不宜執行沒收時，追徵其價額
。應執行有期徒刑肆月，如易科罰金，以新臺幣壹仟元折算壹日
。　
    事  實
一、范和強意圖為自己不法所有，基於竊盜犯意，於民國109年1
    2月27日2時38分許，騎乘車號000-0000號普通重型機車至高
    雄市○○區○○○路00號中油營業處前，將車停放於該處對面人
    行道後，步行至雄市○○區○○路000號前，徒手竊取劉士誠停
    放該處之車號000-0000號普通重型機車（下稱甲車），得手
    後將該車之引擎號碼及車身號碼磨除，並懸掛范和強所有之
    車號000-0000普通重型機車車牌使用。嗣劉士誠發現後報警
    處理，經警調閱監視器影像，循線於109年12月29日在中油
    儲運所（位於高雄市○鎮區○○路00號)，尋獲甲車，而悉上情
    。
二、范和強另意圖為自己不法所有，基於竊盜犯意，於110年3月
    14日2時55分許，步行至高雄市鳳山區鳳甲二街與南華一路
    口後，徒手竊取陳韻文所有，停放於該處之車號000-0000號
    普通重型機車（下稱乙車），得手後將該機車牽引離去。嗣
    經陳韻文發覺遭竊報警處理，經警調閱監視器影像而查知上
    情。
三、案經劉士誠、陳韻文分別訴由高雄市政府警察局苓雅分局、
    鳳山分局報告臺灣高雄地方檢察署檢察官偵查起訴。
    理  由
壹、程序部分
一、按被告以外之人於審判外之言詞或書面陳述，除法律有規定
    者外，不得作為證據，刑事訴訟法第159條第1項設有明文；
    另按被告以外之人於審判外之陳述，雖不符前四條（即刑事
    訴訟法第159條之1至第159條之4）之規定，而經檢察官及當
    事人於審判程序同意作為證據，法院審酌該言詞陳述或書面
    陳述作成時之情況，認為適當者亦得為證據，刑事訴訟法第
    159條之5第1項定有明文。查檢察官及被告范和強對於本判
    決所引用其他傳聞證據或非供述證據，均同意作為證據（見
    本院卷第57頁、82頁）。本院審酌上開證據作成時之情況，
    並無違法或不當等情形，且與本案相關待證事實具有關連性
    ，認為作為本案之證據亦屬適當，爰依前揭規定，認均應有
    證據能力。
二、至下列所引用之其餘文書證據，無證據證明係公務員違背法
    定程序所取得，亦無顯有不可信之情況，已經本院於審理期
    日提示予檢察官辨識而為合法調查，該等證據自得做為本案
    裁判之資料。
貳、實體事項：
一、犯罪事實一：
  ㈠訊據被告對其於109年12月29日遭警方查獲時，持有告訴人劉
    士誠所有之甲車，且該車之引擎號碼及車身號碼已經磨除，
    並懸掛被告所有之NCL-3822號車牌乙情並不爭執（見本院卷
    第81頁），惟否認有何竊盜之犯行，辯稱：這是我以新臺幣
    （下同）7000元，委託一名吳先生幫我將我原本所有之車牌
    號碼000-0000號普通重型機車翻新。我雖然有發現吳先生交
    給我的車子很新，且與我原本的車輛不一樣，但我認為很值
    得，告訴人劉士誠的車輛不是我竊得云云（見本院卷第33頁
    、81頁）。經查：
　⒈被告於109年12月29日遭警方查獲時，持有告訴人劉士誠所有
    之甲車，且甲車之引擎號碼及車身號碼已經磨除，並懸掛NC
    L-3822普通重型機車車牌等情，除經被告坦承外，亦經告訴
    人劉士誠於警詢中指證明確（見警卷第13至16頁），並有高
    雄市政府警察局苓雅分局扣押筆錄、扣押物品目錄表、贓物
    認領保管單、監視器光碟暨影像截圖照片及查獲照片（警卷
    第17至21頁、25頁、27至49頁）在卷可憑，故被告確實持有
    告訴人所有之甲車等情，應可認定。
　⒉經本院當庭勘驗案發當時中油高雄營業處路口及甲車失竊地
    點即臺灣銀行之監視器，可認畫面中有一人在109年12月27
    日2時30分許騎乘MWA-6099號重型機車停放成功一路之人行
    道上，並「頭戴安全帽」地走過成功一路與新光路口，到達
    臺灣銀行騎樓下即本案告訴人停放甲車處，並將甲車牽引離
    開，之後又「戴著安全帽」走回原停放MWA-6099號重型機車
    處，騎車離開，此有勘驗筆錄暨截圖照片在卷可憑（見本院
    卷第119至129頁），而被告對於其於上開時間騎乘MWA-6099
    號重型機車停放在成功一路之人行道上，並「頭戴安全帽」
    地走過成功一路與新光路口乙情，供認不諱，雖辯稱：伊當
    日是要去交車，臺灣銀行前監視器拍攝之偷車之人並非其本
    人云云，然從監視器畫面觀看被告走路之姿態、手部擺動之
    動作及身形，與臺灣銀行監視器所拍攝之犯嫌幾近相同，若
    非被告本人，怎有如此巧合在被告「戴著安全帽」行走過馬
    路之際，欲偷車之人亦與被告在相同時間，「戴著安全帽」
    準備竊車，此情殊難想像，被告所辯難以採信。益徵被告於
    109年12月27日2時30分許乃騎乘MWA-6099號重型機車停放於
    中油高雄營業處對面人行道後，頭戴安全帽，走過新光路口
    到達臺灣銀行騎樓後，將告訴人所有之甲車牽出往三多路方
    向離去之事實，堪以認定。　
  ⒊另被告雖以甲車係「吳先生」所交付一詞置辯，惟查：
　⑴被告於警詢中供稱：我於109年12月27日凌晨2時至3時間，在
    夢時代、一心路一帶跑計程車，直到6點才下班休息。車牌
    號碼000-0000號重型機車是我買的權利車，雖沒有過戶，但
    使用人是我，而「我不知道該車為何在當日2時30分許，出
    現在成功一路與復興路口」。另外車牌號碼000-0000號重型
    機車也是我的，因為舊車故障，所以我上網貼文看看有沒有
    人可以賣我機車，後來有人跟我說他可以處理，「但我不知
    道他是誰」，對方叫我把NCL-3822號車牌給他，處理好就會
    把車交給我，費用是7000元，我跟對方約好在同年月26日6
    時在成功一路與三多路口交易等語（見警卷第7至8頁）；復
    於偵查中供稱：「我忘記」有沒有在本案案發時地竊取告訴
    人的甲車，監視器拍到騎乘MWA-6099號重型機車的人不是我
    ，但我都沒有把這台機車借給別人騎，我在案發當日的確有
    開我的計程車到案發現場把甲車騎走，但我沒有偷甲車等語
    （見偵字9264號卷第21至22頁）；又於本院審理時供稱：我
    在109年12月23日在網路上看到有一位吳先生在FB刊登販賣
    光陽品牌的機車，售價很便宜，而我手上有一台壞掉待維修
    的機車，鄰近的機車行估算維修費要1萬4000元，於是我與
    吳先生聯繫，吳先生說可以用7000元幫我把原本的機車翻新
    修復，我心裡雖然覺得很奇怪，但因為便宜就想說讓吳先生
    試試看，隔大約2、3天他跟我聯絡約交車，因此我在109年1
    2月27日凌晨騎著我的MWA-6099的機車過去現場，但吳先生
    遲遲未出現，後來我就回到興化街。沒多久，吳先生請我到
    三多一路口交車，並囑咐我帶7000元，因此我開計程車去找
    吳先生，然後交車並試車，他交給我的車的確掛我原本的車
    牌，但我發現這台車很新，跟我原本的車不一樣，所以我認
    為很值得等語（見本院卷第33頁）。
　⑵綜觀被告歷次之供述，首先，究竟係何人與被告做交易乙情
    ，被告從最接近案發時間之警詢時即無法供出販售甲車之人
    為何人，於偵訊更是供稱忘記了，對於有買賣機車一事隻字
    未提，卻得以在近一年後於本院審理時供出販售其車之人為
    「吳先生」，並就其等交易往來鉅細靡遺陳述一番，供詞明
    顯反覆，已難認無疑。再者，被告為智識正常之成年人，亦
    具社會經驗，當知重型機車乃屬具有一定價值之動產（縱使
    不維修，亦有報廢補助價值存在），且明知自己名下之舊車
    需花費高達1萬4000元之費用始得以修復，而網路上所議定
    之價格僅係一般車行之半價，在心裡已有所懷疑之下，卻不
    留存對方真實姓名、電話等資料進而核實，率爾交付舊車，
    此舉亦與常情相違背。遑論被告自始至終無法提出任何與「
    吳先生」交易之對話紀錄、通聯紀錄等資料以實其說，被告
    前揭所辯，應屬卸責之幽靈抗辯，不足採憑。
　⒋基上，被告所稱是其非偷車之人，係「吳先生」將該車販售
    予被告等語，顯然不足採信，其竊盜犯行可以認定。
二、犯罪事實二：
  ㈠訊據被告坦承其於犯罪事實二所載時間，至南華一路與鳳甲
    二街路口將本案乙車牽引至鳳翔國小旁（見本院卷第81頁）
    而車牌號碼000-0000號營業小客車為被告所有，且為被告所
    使用，從未借用予他人乙情，惟否認有何竊盜之犯行，辯稱
    ：畫面中我所牽引的是我使用的車牌號碼000-0000號重型機
    車，因為該車沒油，所以我才牽引我的機車到鳳翔國小旁，
    我沒有竊取告訴人陳韻文的車輛云云（見本院卷第33頁、81
    頁）。經查：
　⒈被告有於犯罪事實二所載時間，至南華一路與鳳甲二街路口
    將本案乙車牽引至鳳翔國小旁，而車牌號碼000-0000號營業
    小客車僅由被告本人使用，從未借用他人等情，經被告坦承
    在卷，亦經告訴人於警詢中指證明確（見警二卷第7至8頁）
    ，並有監視器光碟暨影像截圖照片及查獲照片（見警二卷第
    11至16頁）在卷可憑，故被告確實將本案乙車牽引之他處等
    情，應可認定。
　⒉經本院勘驗110年3月14日凌晨2時55分許在高雄市鳳山區南華
    一路102巷巷口、南華一路與鳳甲二街路口、甲智街及鳳育
    路上之監視器畫面，可知牽引本案乙車之犯嫌，頭戴安全帽
    由南華一路102巷巷口出現後左轉南華一路，經過南華一路
    與鳳甲二街之路口後，到對向將停放於路旁之本案乙車牽引
    往甲智街離去，並將該乙車先行置放於鳳翔國小前之人行道
    ，之後前往駕駛車牌號碼000-0000號營業小客車停放於保安
    二街路旁，而後下車戴起安全帽，徒步走到原停放乙車之位
    置將乙車持續牽引至鳳翔國小近保安二街之人行道上，再駕
    駛車牌號碼000-0000耗營業小客車離去，嗣後（約2分鐘後
    ）犯嫌徒步走回乙車，將乙車往保安二街西南方牽引離去，
    此有本院勘驗筆錄暨光碟截圖在卷可憑（見本院卷第91至11
    7頁），佐以被告於偵查及本院審理時均明確供稱：車牌號
    碼000-0000營業小客車只有我一個人再使用，我沒有借給他
    人過等語（見卷第18頁、81頁），是從前開勘驗結果觀之，
    被告確實於犯罪事實二所載時地，將本案乙車牽引，置於自
    己實力支配之下甚明。
　⒊至被告辯稱其牽引的是其所有之MWA-6099號重型機車（見本
    院卷第81頁）等語，然查：
　⑴被告所有之MWA-6099號重型機車乃「光陽品牌、1993年12月
    出廠、綠色」；與本案乙車乃「光陽品牌、2019年3月出廠
    、藍色」，此有公務監理電子閘門、車輛詳細資料報表在卷
    可憑，可知兩台車輛不論是年份、外型顏色、新舊程度等均
    存有極大落差，被告供稱其於108年間即所有MWA-6099號重
    型機車予以使用（見警一卷第6頁），應不可能將MWA-6099
    號重型機車予以認錯，其辯稱牽引乃MWA-6099號重型機車，
    顯與客觀事實不符。
　⑵再者，果若被告係因MWA-6099號重型機車沒油，因此需要用
    牽引方式推車，則被告為何要迂迴推至鳳翔國小之人行道處
    ，而非將該車往加油站方向推去，且被告係推沒有汽油的重
    型機車，在無須駕駛情況下，何以特意戴上安全帽，是被告
    除無將該車推往加油站加油外，就連從自己駕駛之營業小客
    車下車後也立即戴上安全帽推車，顯與常情有違。
　⑶末以，被告於案發時另駕駛營業小客車，倘若MWA-6099號重
    型機車確實沒汽油，被告大可駕駛TDK-6000號營業小客車至
    加油站購買汽油加入，根本無庸於大半夜在南華一路、甲智
    街、鳳育街及保安二街當中迂迴推車，益徵被告避免遭監視
    器之拍攝而頭戴著安全帽，其辯稱牽引的是其沒有汽油的MW
    A-6099號重型機車，顯屬無據。
　⒌基上，被告所稱是其非偷車之人，其牽引乃自己的MWA-6099
    號重型機車等語，顯然不足採信，其竊盜犯行可以認定。
三、是本件事證明確，被告犯行均洵堪認定，均應依法論科。　
參、論罪科刑：
一、核被告所為，分別係犯刑法第320 條第1 項之竊盜罪。被告
    所為上開2 次竊盜犯行，犯意各別、行為互殊，應予分論併
    罰。 
二、爰審酌被告非無謀生能力，不思以正途獲取所需，竟於深夜
    竊取他人交通工具，顯見其法紀觀念淡薄，且不知尊重他人
    之財產權益，至今均未能賠償告訴人所受之損害，所為誠屬
    不是，且犯後飾詞否認犯行，難認有悔意，兼衡其犯罪動機
    、目的、手段、所竊財物價值等犯罪情節，暨考量被告並無
    前科，素行良好，其中所竊得之甲車已歸還被害人，及其自
    述之教育程度及家庭經濟狀況等一切情狀（因涉及被告個人
    隱私，不予揭露，詳見本院卷第87頁），量處如主文所示之
    刑，並諭知如易科罰金之折算標準。
肆、沒收：
一、按犯罪所得，屬於犯罪行為人者，沒收之，於全部或一部不
    能沒收或不宜執行沒收時，追徵其價額，刑法第38條之1 第
    1 項前段、第3 項分別定有明文。經查：被告所竊得之乙車
    ，經本院認定如前，未據扣案，迄今亦未返還告訴人，核屬
    被告之犯罪所得，爰應依刑法第38條之1第1項前段規定宣告
    沒收，並依同條第3項規定，於全部或一部不能沒收或不宜
    執行沒收時，追徵其價額。　　
二、至被告竊得之甲車，已經發還被害人，有被害人出具之贓物
    認領保管單可憑（警卷第25 頁），故不再為沒收的諭知。 
    　　
據上論斷，應依刑事訴訟法第299條第1項前段，判決如主文。
本案經檢察官王清海提起公訴，檢察官呂乾坤到庭執行職務。
中　　華　　民　　國　　111 　年　　4 　　月　　22　　日
                  刑事第五庭    法　官  施君蓉
以上正本證明與原本無異。
如不服本判決應於收受送達後20日內向本院提出上訴書狀，並應
敘述具體理由；如未敘述上訴理由者，應於上訴期間屆滿後20日
內向本院補提理由書（均須按他造當事人之人數附繕本）「切勿
逕送上級法院」。
因疫情而遲誤不變期間，得向法院聲請回復原狀。
中　　華　　民　　國　　111 　年　　4 　　月　　22　　日
                                書記官  陳建志
【附錄本判決論罪科刑法條】　　　　　　　　　　　　　　　中華民國刑法第320條
意圖為自己或第三人不法之所有，而竊取他人之動產者，為竊盜
罪，處5年以下有期徒刑、拘役或50萬元以下罰金。
意圖為自己或第三人不法之利益，而竊佔他人之不動產者，依前
項之規定處斷。
前二項之未遂犯罰之。